臺灣桃園地方法院民事裁定           100年度司財管字第75號
聲  請  人  內政部營建署
法定代理人  葉世文
代  理  人  葉斯連
            陳國龍
相  對  人
即被繼承人  潘正立（亡）
關  係  人
即被選任人  林清漢律師
上列聲請人聲請選任被繼承人潘正立遺產管理人事件，本院裁定
如下：
    主  文
選任林清漢律師為被繼承人潘正立之遺產管理人。
准對被繼承人潘正立（男，民國42年1 月22日，身分證統一編號
：Ｚ000000000號，生前最後住所：桃園縣八德市○○路797 巷1
弄4 號）大陸地區以外之繼承人為承認繼承之公示催告。
聲請人應於收受本裁定之日起貳拾日內，將本裁定登載於公報
、新聞紙或其他相類之傳播工具。
如有被繼承人潘正立之大陸地區以外之繼承人，應自本公示催告
最後登載公報、新聞紙或其他相類之傳播工具之日起壹年零伍日
內向本院陳報承認繼承，如不於公示期限內申報承認繼承時，被
繼承人潘正立之遺產於大陸地區之繼承人依法繼承、清償債權並
交付遺贈物後有賸餘者歸屬國庫。
聲請程序費用由被繼承人潘正立之遺產負擔。
    理  由
一、按「先順序繼承人均拋棄其繼承權時，由次順序之繼承人繼
    承。其次順序繼承人有無不明或第四順序之繼承人均拋棄其
    繼承權者，準用關於無人承認繼承之規定。」，民法第1176
    條第6 項定有明文。又「繼承開始時，繼承人之有無不明者
    ，由親屬會議於一個月內選定遺產管理人，並將繼承開始及
    選定遺產管理人之事由，向法院報明。」，「親屬會議依前
    條規定為報明後，法院應依公示催告程序，定六個月以上之
    期限，公告繼承人，命其於期限內承認繼承。」，「無親屬
    會議或親屬會議未於前條所定期限內選定遺產管理人者，利
    害關係人或檢察官，得聲請法院選任遺產管理人，並由法院
    依前項規定為公示催告。」，民法第1177條、第1178條第1
    項、第2 項亦有明文。民法第1177條所謂繼承開始時繼承人
    有無不明，係指戶籍簿上無可知之法定繼承人或雖有之而皆
    為繼承之拋棄而言（最高法院88年度臺上字第3185號判決參
    照）。再「無人承認之繼承事件，由繼承開始時被繼承人住
    所地之法院管轄。」，非訟事件法第145 條第1 項規定甚明
    。
二、本件聲請意旨略以：被繼承人潘正立（男，民國42年1 月22
    日，身分證統一編號：Ｚ000000000號，生前最後住所：桃園
    縣八德市○○路797 巷1弄4號）於民國99年5 月30日死亡，
    於生前與聲請人尚有債權債務尚未清償。惟因被繼承人死亡
    後繼承人全數拋棄繼承，已無其他合法繼承人，其親屬會議
    亦未於法定期間選定遺產管理人，致聲請人無法行使權利，
    爰聲明請求選任被繼承人之遺產管理人。
三、經查，聲請人前開主張，業據其提出除戶戶籍謄本、繼承系
    統表、債權憑證、抵押權設定契約書、他項權利證明書、土
    地謄本及建物登記謄本、被繼承人財政部臺灣省北區國稅局
    財產歸屬資料清單等為憑，且被繼承人死亡顯逾民法第1177
    條所定1 個月期間，期間無親屬會議選任之遺產管理人向聲
    請人為處理債務之表示，可認聲請人主張無親屬會議召集之
    事實為真。準此，堪認被繼承人所遺財產，現確係處於無人
    繼承之狀態，是本件確有為被繼承人所遺財產選任遺產管理
    人之必要。又按遺產管理人之設，旨在管理保存及清算遺產
    ，以免遺產散失，是以遺產管理人具有相當之公益色彩；又
    選任遺產管理人，除慮及管理遺產之公平性外，須考慮其適
    切性，亦即可對其遺產、遺債之情形瞭解較深，復與遺債債
    權人無利害共同關係而得忠誠處理者，優先選任為宜。而經
    本院函詢台灣桃園律師公會，該公會推薦林清漢律師擔任被
    繼承人潘正立所遺財產之遺產管理人，有該會100 年11月9
    日桃律鼎字第110902號函文1 份在卷可憑，本院審酌林清漢
    係執業律師，足堪勝任本件遺產管理人之職務，並可忠實執
    行搜索被繼承人潘正立之債權人、受遺贈人，清償債權或交
    付遺贈物等事務，聲請人亦請求選任律師為被繼承人潘正立
    之遺產管理人，是本件選任林清漢律師為被繼承人潘正立之
    遺產管理人，應屬適當，且與法律規定相合，應予准許，並
    依法為公示催告。
四、依非訟事件法第157 條，裁定如主文。
五、如不服本裁定，應於送達後10日內向本院提出抗告狀，並應
    繳納抗告費用新台幣1,000 元。
中    華    民    國   100    年    12    月    30    日
                  家事法庭    司法事務官
以上正本係照原本作成。